臺灣高等法院民事裁定
109年度上易字第78號
上  訴  人  邱碧惠  

訴訟代理人  黃碧芬律師

上列上訴人因與被上訴人蔡余芙美間移轉股權等事件，不服臺灣
臺北地方法院107年度訴字第2381號判決提起上訴，本院裁定如
下：
    主  文
本件第一審訴訟標的價額核定為新臺幣玖佰壹拾參萬貳仟伍佰捌
拾玖元；第二審訴訟標的價額核定為新臺幣玖佰壹拾貳萬肆仟玖
佰參拾捌元。
上訴人應於收受本裁定正本之日起柒日內，逕向本院補繳第一審
裁判費新臺幣捌萬零捌佰零陸元及第二審裁判費新臺幣壹拾貳萬
壹仟零陸拾元，合計為新臺幣貳拾萬壹仟捌佰陸拾陸元，逾期未
繳，即駁回其上訴。
    理  由
一、按訴訟標的之價額，由法院核定；核定訴訟標的之價額，以
     起訴時之交易價額為準，無交易價額者，以原告就訴訟標 
    的所有之利益為準。民事訴訟法第77條之1第1項、第2項定
    有明文。核定訴訟標的之價額，為法院應依職權調查之事項
    ，不受當事人主張之拘束。次按以有價證券或股份之給付請
    求權為訴訟標的時，其價額應依有價證券或股份之交易價額
    定之，而非僅以其券面額或表彰股東權之股單面額或登記出
    資額為準（最高法院29年渝上字1752號判例、107年度台抗
    字第354號裁定意旨參照）。且所謂交易價額，乃客觀價值
    之一種，與當事人關於訴訟標的之利益，專由當事人主觀認
    知之主觀價值不同，故以有價證券之給付請求權為訴訟標的
    時，如為上市、上櫃或興櫃公司股票，應以起訴當天或前一
    天之收盤價為準，如非上市、上櫃或興櫃公司股票，則應以
    起訴時發行公司之淨值計算其時價（最高法院107年度台簡
    抗字第48號裁定意旨參照）。又以一訴主張數項標的者，其
    價額合併計算之。但所主張之數項標的互相競合或應為選擇
    者，其訴訟標的價額，應依其中價額最高者定之。亦為民事
    訴訟法第77條之2第1項所明定。
二、本件上訴人起訴主張：伊與被上訴人共同投資和泉企業股份
    有限公司（下稱和泉公司）及大鎰企業股份有限公司（下稱
    大鎰公司，與和泉公司合稱系爭公司），並就出資所得之股
    份約定由被上訴人出名（如附表所示），惟被上訴人未依約
    將系爭公司103年度至106年度分派股利之半數給付伊，伊現
    終止借名登記，請求被上訴人返還如附表所示股份（下稱系
    爭股份），及交付借名期間已收取之股利。經核上訴人請求
    之訴訟標的分別為㈠借名關係終止後之股權移轉登記請求權
    ，及㈡借名關係存續期間所已收取之股利交付請求權，兩者
    之經濟利益與訴訟目的顯屬有別，並無互相競合或選擇之關
    係，且出名人於借名關係存續期間已收取之股利，亦非借名
    關係終止後借名人於請求返還或移轉股份期間股份所生之孳
    息附帶請求，應無民事訴訟法第77條之2第2項不併計價額規
    定之適用。是上訴人㈠、㈡兩項請求之價額自應合併計算。又
    查系爭公司為非上市、上櫃或興櫃公司，依上開說明，上訴
    人請求返還股份應以起訴時發行公司之淨值計算。
三、本件上訴人於107年6月11日起訴（見原審卷第7頁），系爭
    公司於106年12月31日所製作之資產負債表上記載淨值分別
    如附表所示（見本院卷第113、117頁），則按公司全部發行
    股數5萬8,500股（見原審卷第35、37頁）與系爭股份數比例
    計算，系爭股份起訴時價值應為325萬8,517元（詳附表），
    是依上揭說明，本件訴訟標的價額應併計系爭股份價額325
    萬8,517元，及上訴人第一、二審請求交付之股利587萬4,07
    2元、586萬6,421元，合計分別為913萬2,589元、912萬4,93
    8元，上訴人第一、二審裁判費依序為9萬1,486元、13萬7,0
    80元，上訴人僅分別繳交第一審裁判費1萬680元、第二審裁
    判費1萬6,020元，尚不足第一、二審裁判費8萬806元、12萬
    1,060元，合計20萬1,866元。茲限上訴人於收受本裁定7日
    內，如數逕向本院補繳上開不足額。逾期未補繳，即駁回其
    上訴。
四、爰裁定如主文。
中　　華　　民　　國　　109 　年　　5 　　月　　21　　日
                  民事第二十五庭
                      審判長法  官  謝碧莉
                            法  官  林晏如 
                            法  官  王本源
正本係照原本作成。
核定訴訟標的價額部分，如不服裁定得於收受送達後10日內向本
院提出抗告狀，並繳納抗告費新臺幣1千元。
其餘不得抗告。
中　　華　　民　　國　　109 　年　　5 　　月　　21　　日

  　　　　　　　　　　　　　書記官  黃麒倫
附表
公司名 稱 106年淨值 (單位：新臺幣/元) 發行股份數 被上訴人持有股數 上訴人主張應持有股數 起訴時市值(四捨五入) 大鎰公 司 208,670,123 58,500 975 487.5 1,738,918元 和泉公 司 182,351,910 58,500 975 487.5 1,519,599元 合計  3,258,517元